臺灣臺中地方法院刑事判決
109年度訴字第1677號
公  訴  人  臺灣臺中地方檢察署檢察官
被      告  林東勝  



選任辯護人  廖偉成律師
被      告  林柏任


選任辯護人  侯志翔律師（法律扶助律師）
            李柏松律師（法律扶助律師）
被      告  張瑞恩


選任辯護人  梁宵良律師
上列被告等因違反毒品危害防制條例等案件，經檢察官提起公訴
（109年度偵字第15488號、109年度偵字第15489號、109年度偵
字第15491號），本院判決如下：
    主    文
林東勝共同犯販賣第三級毒品未遂罪，處有期徒刑貳年陸月。扣
案如附表一及如附表二編號1至7所示之物均沒收。
林柏任共同犯販賣第三級毒品未遂罪，累犯，處有期徒刑貳年。
扣案如附表一及如附表二編號8所示之物均沒收。
張瑞恩共同犯販賣第三級毒品未遂罪，處有期徒刑壹年拾月。扣
案如附表一及如附表二編號9所示之物均沒收。
    犯罪事實
一、林東勝(原名林郁錡)、林柏任、張瑞恩均明知4-甲基甲基卡
    西酮、3,4-亞甲基雙氧苯基乙基胺丁酮、愷他命係毒品危害
    防制條例第2條第2項第3款所稱之第三級毒品，硝西泮係同
    條例第2條第2項第4款所稱之第四級毒品，依法不得販賣及
    持有純質淨重20公克以上。林東勝竟貪圖販賣毒品之不法利
    益，基於發起、主持、操縱、指揮犯罪組織及招募他人加入
    犯罪組織之犯意，於民國109年3月2日起，發起以實施最重
    本刑逾5年有期徒刑之販賣第三級、第四級毒品為手段，具
    持續性、牟利性之有結構性之販毒犯罪組織（下稱本案販毒
    組織），並招募林柏任及張瑞恩加入本案販毒組織；林柏任
    及張瑞恩，均基於參與犯罪組織之犯意，分別於109年4月及
    同年5月5日加入本案販毒組織。犯罪模式係由林東勝負責出
    資購買毒品，提供如附表二編號4至7所示之行動電話作為接
    收購毒者傳送之購毒訊息或電話之用，記載每日營收，調度
    管控毒品存量，決定毒品售價、安排早班、晚班及外場配送
    毒品等工作，而主持、操縱及指揮本案販毒組織。林柏任負
    責發送廣告及接收購毒者傳送之購毒訊息或電話(俗稱控機)
    ，接1通電話可獲得報酬新臺幣(下同)100元。張瑞恩負責接
    受指示至指定地點與購毒者交易之工作(俗稱小蜜蜂)，每販
    賣1包愷他命可獲200元之報酬，每販賣1包毒品咖啡包可獲1
    50元之報酬。嗣林東勝、林柏任、張瑞恩共同基於販賣第三
    級、第四級毒品以營利之犯意聯絡，由林東勝先行取得如附
    表一編號1所示之毒品咖啡包(起訴書贅載硝甲西泮、甲基-N
    ,N-二甲基卡西酮，漏載3,4-亞甲基雙氧苯基乙基胺丁酮)及
    如附表一編號2所示純質淨重合計達20公克以上之愷他命，
    復以通訊軟體微信創立「老虎城4D電影預購票」、「米其林
    」之群組，並由林柏任以如附表二編號4至7所示行動電話內
    通訊軟體微信之廣播助手向外推銷求售，欲伺機販賣予不特
    定人牟利，而共同著手於販賣第三、四級毒品咖啡包及愷他
    命之行為，惟尚未交易成功，即經臺中地方檢察署檢察官指
    揮臺中市政府警察局第六分局員警，持本院搜索票，於109
    年5月13日6時40分許搜索林東勝、張瑞恩、林柏任位於臺中
    市○○區○○路0段000○00號4樓之3租屋處，扣得如附表一及二
    所示之物，其等販賣毒品之行為因而未遂。
二、案經臺中市政府警察局第六分局報告臺灣臺中地方檢察署檢
    察官偵查起訴。 
    理    由
一、證據能力
㈠、按組織犯罪防制條例第12條第1項中段規定：「訊問證人之筆
    錄，以在檢察官或法官面前作成，並經踐行刑事訴訟法所定
    訊問證人之程序者為限，始得採為證據。」係以立法排除被
    告以外之人於警詢或檢察事務官調查中所為之陳述，得適用
    刑事訴訟法第159條之2、第159條之3及第159條之5之規定，
    故證人於警詢時之陳述，於違反組織犯罪防制條例案件，即
    絕對不具有證據能力，自不得採為判決基礎（最高法院109
    年度台上字第478號、第1267號判決意旨參照）。又上開組
    織犯罪防制條例第12條第1項規定，係排除一般證人於警詢
    陳述之證據能力之特別規定，然被告於警詢之陳述，對被告
    本身而言，則不在排除之列（最高法院102年度台上字第265
    3號判決意旨參照）。故本案被告林東勝、林柏任、張瑞恩
    以外之人於警詢時陳述，依前揭說明，於違反組織犯罪條例
    之罪名，即絕對不具證據能力，不得採為判決之基礎。又被
    告林東勝、林柏任、張瑞恩自己之供述，自不在組織犯罪防
    制條例第12條第1項規定之排除之列，除有不得作為證據之
    例外，自可在有補強證據之情況下，作為證明被告林東勝、
    林柏任、張瑞恩自己犯罪之證據。
㈡、本判決所引用被告林東勝、林柏任、張瑞恩以外之人於審判
    外之陳述，檢察官、被告3人及辯護人等於本院審理時均未
    爭執其證據能力，且迄至言詞辯論終結前亦未聲明異議，本
    院審酌上開證據資料製作時之情況，尚無違法不當及證明力
    明顯過低之瑕疵，認為以之作為證據應屬適當，依刑事訴訟
    法第159條之5規定，均有證據能力。其餘認定本案犯罪事實
    之非供述證據，查無違反法定程序取得之情，依刑事訴訟法
    第158條之4規定反面解釋，亦具證據能力。
二、認定犯罪事實所憑之證據及理由
㈠、訊據被告林東勝、林柏任、張瑞恩對前開犯罪事實均坦承不
    諱(見卷8第100頁，卷25第188頁，卷26第69至70頁)，並有
    本院搜索票、臺中市政府警察局第六分局搜索扣押筆錄、扣
    押物品目錄表、查獲現場照片83張、如附表二編號4至7所示
    行動電話翻拍照片17張、筆記本影本1張、如附表二編號5所
    示行動電話廣告訊息照片2張、如附表二編號8所示行動電話
    及微信帳戶翻拍照片2張、如附表二編號9所示行動電話、微
    信帳號及對話訊息翻拍照片6張、衛生福利部草屯療養院109
    年5月29日草療鑑字第1090500504號鑑驗書、109年6月10日
    草療鑑字第1090500505號鑑驗書、內政部警政署刑事警察局
    109年7月30日刑鑑字第1090055583號鑑定書（見卷7第121頁
    、第123至126頁、第127至131頁、第165至235頁、第241至2
    57頁、第259頁、第263頁、第265頁、第269至273頁，卷10
    第350至358頁、第359頁，卷24第85至86頁)在卷可稽，足徵
    被告3人自白應與事實相符，可以採信。
㈡、按行為人意圖營利而購入毒品，其主觀上雖認知係為銷售營
    利，客觀上並有購入毒品之行為，惟仍須對外銷售，始為販
    賣行為之具體實現。此之對外銷售，自買賣毒品之二面關係
    以觀，固須藉由如通訊設備或親洽面談與買方聯繫交易，方
    能供買方看貨或與之議價，以實現對特定或可得特定之買方
    銷售；至於對不特定人或特定多數人行銷，進行宣傳、廣告
    ，以招攬買主之情形（例如在網路上或通訊軟體「LINE」群
    組，發布銷售毒品之訊息以求售），因銷售毒品之型態日新
    月異，尤以現今網際網路發達，透過電子媒體或網路方式宣
    傳販毒之訊息，使毒品之散布更為迅速，依一般社會通念，
    其惡性已對於販賣毒品罪所要保護整體國民身心健康之法益
    ，形成直接危險，固得認開始實行足以與販賣毒品罪構成要
    件之實現具有必要關聯性之行為，已達著手販賣階段。（最
    高法院109年度台上大字第4861號裁定意旨參照）。經查，
    被告3人於販入如附表一所示之毒品咖啡包及愷他命後，即
    以如附表二編號4至7之行動電話內通訊軟體微信帳號供作兜
    售毒品之聯繫工具，並陸續以廣播助手散布暗示販賣混合第
    三級毒品、第四級毒品成分毒品咖啡包及愷他命之廣告訊息
    ，為被告林東勝及林柏任自承在卷(見卷7第74頁、第90至91
    頁，卷26第69頁)，並有如附表二編號4至7之行動電話廣告
    訊息照片在卷可證（見卷7第245頁、第249頁、第253頁、第
    257頁），足認被告3人確有散布販賣第三級、第四級毒品之
    數量、價格之訊息，而已達販賣行為之著手階段。
㈢、毒品危害防制條例所處罰之「販賣」毒品罪，所著重者為在
    主觀上有藉以牟利之惡性，及對毒品之擴散具有較有償或無
    償轉讓行為更嚴重之危害性，被告「營利」之意圖係從客觀
    之社會環境、情況及證人、物證等資料，依據證據法則綜合
    研判認定（最高法院100年度台上字第5938號判決意旨參照
    ）。審之邇來政府為杜絕毒品氾濫，毒害人民甚深，再三宣
    導民眾遠離毒品、媒體之報導既深且廣，對於毒品之禁絕，
    應為民眾所熟悉，被告3人既為智識健全之成年人，對此自
    無不知之理。另販賣毒品既係違法行為，當非可公然為之，
    亦無公定價格，且容易分裝並增減份量，而每次買賣之價量
    ，可能隨時依雙方關係深淺、資力、需求量及對行情之認知
    、來源是否充裕、購買者被查獲時供述購買對象之可能風險
    之評估等情形，而異其標準，非可一概而論；販賣之利得，
    除被告就販賣之價量俱明確供述外，委難察得實情，販賣之
    人從價差或量差中牟利之方式雖異，其意圖營利之販賣行為
    則無二致。凡販賣毒品者，茍無利益可圖，應無甘冒被他人
    供出來源或遭檢警查緝法辦之危險，而平價供應他人施用之
    理，因此其販入之價格必較出售之價格低廉，或以同一價格
    販賣而減少毒品之份量，而有從中賺取買賣價差牟利之意圖
    及事實，應屬合理之認定（最高法院103年度台上字第3862
    號判決意旨參照）。查被告3人以通訊軟體微信向外推銷求
    售毒品咖啡包及愷他命，伺機尋找不特定人聯絡販賣毒品，
    與可能購買之人並非至親好友，無特殊私人情誼，在此情況
    下，倘非有利可圖，絕無平白甘冒觸犯重罪之風險而販賣毒
    品之理，且被告林東勝於本院審理時自陳：每販賣1包毒品
    咖啡包愷他命可賺幾百元等語（見卷26第69頁）；被告林柏
    任於警詢及偵查時均稱：1通電話如果成交可獲100元等語(
    見卷7第89頁、第326頁)；被告張瑞恩於警詢及偵查時均稱
    ：每送1包愷他命賺200元、每送1包咖啡包賺150元等語(見
    卷7第105頁、第332頁)，堪認被告3人均有營利之意圖甚明
    。
㈣、按組織犯罪防制條例所稱之犯罪組織，係指3人以上，以實施
    強暴、脅迫、詐欺、恐嚇為手段或最重本刑逾5年有期徒刑
    之罪，所組成具有持續性或牟利性之有結構性組織；而所稱
    有結構性組織，係指非為立即實施犯罪而隨意組成，不以具
    有名稱、規約、儀式、固定處所、成員持續參與或分工明確
    為必要，同條例第2條第1項、第2項分別定有明文。經查，
    本案係由被告林東勝為販賣毒品發起本案販毒犯罪組織，提
    供營運資金及出資販入如附表一所示之毒品咖啡包及愷他命
    ，另招募被告林柏任、張瑞恩加入本案販毒犯罪組織，其成
    員已達3人以上，已然使本案販毒犯罪組織從無到有，自屬
    發起犯罪組織之人，被告林東勝復提供如附表二編號4至7所
    示之行動電話作為工作機，負責記載每日營收，調度管控毒
    品存量，決定毒品售價、安排早班、晚班及外場配送毒品等
    主持、操縱及指揮本案販毒組織之工作；被告林柏任發送廣
    告訊息及接聽購毒者之訊息或來電；被告張瑞恩則擔任外送
    毒品之販毒小蜜蜂工作，足見該組織縝密、分工精細，須投
    入相當成本及時間，並非隨意組成之立即犯罪，核屬「3人
    以上，以實施最重本刑逾5年有期徒刑之販賣毒品罪為手段
    ，所組成具有持續性或牟利性之有結構性組織」，而屬組織
    犯罪防制條例第2條規定之「犯罪組織」。　
㈤、綜上所述，本案事證明確，被告3人犯行均堪以認定，皆應依
    法論科。 　
三、論罪科刑
㈠、新舊法比較
    被告3人行為後，毒品危害防制條例第4條、第17條，業於10
    9年1月15日經修正公布，並自同年7月15日起生效施行。修
    正前之毒品危害防制條例第4條第3項至第4項規定：「(第3
    項)製造、運輸、販賣第三級毒品者，處七年以上有期徒刑
    ，得併科七百萬元以下罰金。(第4項)製造、運輸、販賣第
    四級毒品者，處五年以上十二年以下有期徒刑，得併科三百
    萬元以下罰金」，修正後之條文則為：「(第3項)製造、運
    輸、販賣第三級毒品者，處七年以上有期徒刑，得併科一千
    萬元以下罰金。(第4項)製造、運輸、販賣第四級毒品者，
    處五年以上十二年以下有期徒刑，得併科五百萬元以下罰金
    」，經比較修正前後之法律，修正後之毒品危害防制條例第
    4條第3項、第4項得併科罰金金額提高。又此次毒品危害防
    制條例修正前，犯同條例第4條至第8條之罪而混合2種以上
    之毒品者，並無加重其刑之規定，此次修正增訂同條例第9
    條第3項規定，明定於此等情形適用其中最高級別毒品之法
    定刑，並加重其刑至2分之1，故應以被告3人行為時之法律
    即修正前之毒品危害防制條例第4條第3項、第4項規定對被
    告較為有利。另修正前之毒品危害防制條例第17條第2項原
    規定：「犯第四條至第八條之罪於偵查及審判中均自白者，
    減輕其刑。」，修正後之條文則為：「犯第四條至第八條之
    罪於偵查及歷次審判中均自白者，減輕其刑。」，核其立法
    理由，係考量原立法之目的，在使前述毒品案件之刑事訴訟
    程序儘早確定，是以被告於歷次審判中均自白犯罪者，始足
    當之，而所謂歷次審判中均自白，係指歷次事實審審級（包
    括更審、再審或非常上訴後之更為審判程序），且於各該審
    級中，於法官宣示最後言詞辯論終結時，被告為自白之陳述
    而言。經比較修正前後之法律，新法對於減輕其刑之要求較
    為嚴格，是本案應以被告3人行為時即修正前之毒品危害防
    制條例第17條第2項規定對被告較為有利。是經綜合上述比
    較結果，本案應依刑法第2條第1項前段規定，適用被告3人
    行為時即修正前毒品危害防制條例之規定論處。
㈡、按組織犯罪防制條例係藉由防制組織型態之犯罪活動為手段
    ，以達成維護社會秩序、保障人民權益之目的，乃於該條例
    第3條第1項前段與後段，分別對於「發起、主持、操縱、指
    揮」及「參與」犯罪組織者，依其情節不同而為處遇，行為
    人雖有其中一行為（如參與），不問其有否實施各該手段（
    如詐欺）之罪，均成立本罪。然在未經自首或有其他積極事
    實，足以證明其確已脫離或解散該組織之前，其違法行為，
    仍繼續存在，即為行為之繼續，而屬單純一罪，至行為終了
    時，仍論為一罪。又刑法上一行為而觸犯數罪名之想像競合
    犯存在之目的，在於避免對於同一不法要素予以過度評價。
    自然意義之數行為，得否評價為法律概念之一行為，應就客
    觀構成要件行為之重合情形、主觀意思活動之內容、所侵害
    之法益與行為間之關連性等要素，視個案情節依社會通念加
    以判斷。刑法刪除牽連犯之規定後，原認屬方法目的或原因
    結果，得評價為牽連犯之二犯罪行為間，如具有局部之同一
    性，或其行為著手實行階段可認為同一者，得認與一行為觸
    犯數罪名之要件相侔，依想像競合犯論擬。倘其實行之二行
    為，無局部之重疊，行為著手實行階段亦有明顯區隔，依社
    會通念難認屬同一行為者，應予分論併罰。因而，行為人以
    一參與詐欺犯罪組織，並分工加重詐欺行為，同時觸犯參與
    犯罪組織罪及加重詐欺取財罪，雖其參與犯罪組織之時、地
    與加重詐欺取財之時、地，在自然意義上非完全一致，然二
    者仍有部分合致，且犯罪目的單一，依一般社會通念，認應
    評價為一罪方符合刑罰公平原則，應屬想像競合犯，如予數
    罪併罰，反有過度評價之疑，實與人民法律感情不相契合。
    又刑罰要求適度之評價，俾對法益之侵害為正當之維護。因
    此，加重詐欺罪係侵害個人財產法益之犯罪，其罪數計算，
    以被害人數、被害次數之多寡，決定其犯罪之罪數；核與參
    與犯罪組織罪之侵害社會法益，因應以行為人所侵害之社會
    全體利益為準據，認定係成立一個犯罪行為，有所不同。是
    以倘若行為人於參與犯罪組織之繼續中，先後加重詐欺數人
    財物，因行為人僅為一參與組織行為，侵害一社會法益，應
    僅就首次犯行論以參與犯罪組織罪及加重詐欺罪之想像競合
    犯，而其後之犯行，乃為其參與組織之繼續行為，為避免重
    複評價，當無從將一參與犯罪組織行為割裂再另論一參與犯
    罪組織罪，而與其後所犯加重詐欺罪從一重論處之餘地（最
    高法院107年度台上字第1066號判決要旨參照）。依照上開
    最高法院判決之同一法理，關於行為人有發起或參與販毒犯
    罪組織犯行，與其後所犯販賣毒品行為之罪數關係，亦應依
    相同原則處理。
㈢、本案被告林東勝發起本案販毒組織，被告林柏任及張瑞恩參
    與本案販毒組織，均未經自首或有其他積極事實，足以證明
    其等確已解散或脫離該組織，依前揭說明，其等違反組織犯
    罪防制條例之行為仍繼續存在，即為行為之繼續，而屬單純
    一罪，至行為終了時，仍論以一罪，自應僅就其等發起或參
    與犯罪組織後之本案之販賣第三級毒品未遂犯行，與發起或
    參與犯罪組織罪，論以想像競合犯。
㈣、4-甲基甲基卡西酮、3,4-亞甲基雙氧苯基乙基胺丁酮、愷他
    命係毒品危害防制條例第2條第2項第3款所稱之第三級毒品
    ，依法不得持有純質淨重20公克以上及販賣，硝西泮係同條
    例第2條第2項第4款所稱之第四級毒品，依法不得販賣。核
    被告林東勝所為，係犯組織犯罪防制條例第3條第1項前段之
    發起、主持、操縱及指揮犯罪組織罪、第4條第1項之招募他
    人加入犯罪組織罪、修正前毒品危害防制條例第4條第6項、
    第3項、第4項之販賣第三級毒品未遂及販賣第四級毒品未遂
    罪。公訴意旨固未敘及被告林東勝犯招募他人加入組織罪，
    惟因此部分與發起犯罪組織犯行具有裁判上一罪關係，自為
    起訴效力所及，且經本院當庭告知被告林東勝此部分涉犯罪
    名(見卷26第71頁)，無礙於其訴訟上防禦權之行使，自應併
    予審究。被告林柏任及張瑞恩所為，均係犯組織犯罪防制條
    例第3條第1項後段之參與犯罪組織罪、修正前毒品危害防制
    條例第4條第6項、第3項、第4項之販賣第三級毒品未遂及販
    賣第四級毒品未遂罪。
㈤、按組織犯罪乃具有內部管理結構之集團性犯罪，凡發起、主
    持、操縱或指揮犯罪組織者，依組織犯罪防制條例第3條第1
    項規定應予科刑，故發起犯罪組織者倘尚主持、操縱或指揮
    該犯罪組織，發起、主持、操縱或指揮之各行為間即具有高
    、低度之吸收關係（最高法100年度台上字第6968號判決意
    旨參照）。被告林東勝發起犯罪組織之行為，至其發起犯罪
    組織後之主持、操縱、指揮之低度行為，依前揭說明，應為
    發起之高度行為所吸收，不另論罪。又被告3人意圖販賣而
    持有第三級毒品(含持有第三級毒品純質淨重達20公克，修
    正後之毒品危害防制條例第11條第5項規定為持有純質淨重5
    公克以上之犯行，惟此部分已為販賣第三級毒品未遂罪所吸
    收，故不另為新舊法之比較)及意圖販賣而持有第四級毒品
    之低度行為，均為販賣未遂之高度行為所吸收，均不另論罪
    。
㈥、被告3人所為，均係同時共同著手販賣第三級毒品愷他命及含
    有第三級、第四級毒品之毒品咖啡包，係以一販賣行為，同
    時觸犯販賣第三級、第四級毒品未遂罪，應均依刑法第55條
    規定，從一重之販賣第三級毒品未遂罪處斷。又被告林東勝
    發起犯罪組織罪、招募他人加犯罪組織罪；被告林柏任及張
    瑞恩均因參與犯罪組織罪，與其等首次即本案所犯之販賣第
    三級毒品未遂罪間，有實行行為局部同一之情形，且犯罪目
    的單一，皆為想像競合犯，應均依刑法第55條規定，從一重
    論以修正前毒品危害防制條例第4條第6項、第3項之販賣第
    三級毒品未遂罪。
㈦、被告3人就上開販賣第三級毒品未遂之犯行，具有犯意聯絡及
    行為分擔，為共同正犯。
㈧、被告林柏任前因違反毒品危害防制條例案件，經本院以105年
    度豐簡字第15號判決判處有期徒刑3月確定，並於105年2月2
    4日易科罰金執行完畢等情，經檢察官指明在卷，且為被告
    林柏任所自承（見卷26第70頁、第73至74頁）。另被告林柏
    任復因傷害案件，經本院以107年度簡字第379號、576號判
    決判處有期徒刑4月確定，復因傷害案件，經本院以108年度
    簡上字第123號判決判處有期徒刑3月確定，再因傷害案件，
    經本院以108年度中簡字第981號判決判處有期徒刑4月確定
    ，上開3案經本院以108年度聲字第3818號裁定應執行有期徒
    刑9月確定，並於108年10月21日易科罰金執行完畢等情，有
    臺灣高等法院被告前案紀錄表在卷可憑，5年以內故意再犯
    本件有期徒刑以上之罪，為累犯，考量被告林柏任前案犯罪
    經徒刑執行完畢後，理應產生警惕作用，返回社會後能因此
    自我控管，不再觸犯有期徒刑以上之罪，卻故意再為本案同
    類型犯罪，足見被告林柏任有其特別惡性，且前罪之徒刑執
    行無成效，其對於刑罰之反應力顯然薄弱，且被告林柏任並
    無司法院釋字第775號解釋意旨所指個案應量處最低法定刑
    ，又無法適用刑法第59條減輕其刑，而應依此解釋意旨裁量
    不予加重最低本刑之情形，爰依刑法第47條第1項規定，加
    重其刑。
㈨、被告3人所為，已著手於販賣第三級、第四級毒品行為之實行
    ，惟尚未交易成功即遭查獲，應屬未遂犯，應均依刑法第25
    條第2項規定，按既遂犯之刑減輕其刑。
㈩、又被告3人於偵查及本院審理時，均自白前揭犯行，均應依修
    正前毒品危害防制條例第17條第2項規定減輕其刑。
、想像競合犯之處斷刑，本質上係「刑之合併」。其所謂從一
    重處斷，乃將想像競合犯組成之評價上數罪，合併為科刑一
    罪，其所對應之刑罰，亦合併其評價上數罪之數法定刑，而
    為一個處斷刑。易言之，想像競合犯侵害數法益者皆成立犯
    罪，論罪時必須輕、重罪併舉論述，同時宣告所犯各罪名，
    包括各罪有無加重、減免其刑之情形，亦應說明論列，量刑
    時併衡酌輕罪部分量刑事由，評價始為充足，然後依刑法第
    55條前段規定「從一重處斷」，非謂對於其餘各罪可置而不
    論。因此，法院決定處斷刑時，雖以其中最重罪名之法定刑
    ，做為裁量之準據，惟於裁量其輕重時，仍應將輕罪合併評
    價在內（最高法院108年度台上字第4405、4408號判決意旨
    ）。準此：
 1、「參與犯罪組織者，其參與情節輕微者，得減輕或免除其刑
    ；犯第3條之罪自首，並自動解散或脫離其所屬之犯罪組織
    者，減輕或免除其刑；因其提供資料，而查獲該犯罪組織者
    ，亦同；犯第4條之罪自首，並因其提供資料，而查獲各該
    條之犯罪組織者，減輕或免除其刑。」，組織犯罪防制條例
    第3條第1項但書、第8條第1項、第2項分別定有明文。經查
    ，被告林柏任、張瑞恩參與本案販毒集團犯罪組織，分別擔
    任「控機」及「小蜜蜂」之工作，使毒品於社會上流通，難
    認被告林柏任及張瑞恩參與犯罪組織之情節輕微，即無依組
    織犯罪防制條例第3條第1項但書之規定減免其刑之餘地。又
    本案卷存證據無法證明被告林柏任、張瑞恩就參與犯罪組織
    部分、被告林東勝就招募他人加入犯罪組織部分，有自首並
    自動脫離其等所屬之犯罪組織，或有因其等提供資料而查獲
    該犯罪組織，故均無從依組織犯罪防制條例第8條第1項前段
    、第2項規定減輕或免除其刑。
 2、另「犯第3條之罪；偵查及審判中均自白者，減輕其刑；犯
    第4條之罪，偵查及審判中均自白者，減輕其刑。」，組織
    犯罪防制條例第8條第1項後段、第2項後段亦定有明文。又
    偵查及審判中均自白，係指被告對於自己所為已經構成犯罪
    要件之事實，在偵查及審判中向有偵查、審判犯罪職權之公
    務員坦白陳述而言；至於對該當於犯罪構成要件事實在法律
    上之評價，或對阻却責任或阻却違法之事由，有所主張或辯
    解，乃辯護權之行使，仍不失為自白。且自白著重在使過去
    之犯罪事實再現，與該事實應受如何之法律評價，係屬二事
    (最高法院107年度台上字第2237號判決意旨參照)。經查，
    被告林東勝於警詢時供稱：上開販毒微信群組是我所創立的
    ，毒品也是我拉回來的，拉回後在家裡分裝，偶爾會發廣告
    給藥腳，或等藥腳主動聯繫，確認時間地點後，我會指示被
    告張瑞恩將毒品送至指定地點與藥腳交易等語(見卷8第100
    頁)，被告林柏任於警詢時供承：我與被告張瑞恩、林東勝
    間分工，是由我負責接聽電話聯絡客人，以工作行動電話通
    訊軟體微信發送販毒廣告簡訊給不特定客人，客人會以微信
    聯繫我交易毒品之訊息等語(見卷7第88至89頁)；被告張瑞
    恩於偵查時坦承：我是109年5月5日才加入被告林東勝販毒
    集團，我在集團內擔任運送毒品小蜜蜂的工作等語(見卷7第
    332頁)，被告3人於本院審理時亦分別坦承發起、招募、參
    與犯罪組織之事實及罪名(見卷26第50頁、第69至70頁)，足
    見被告3人對於發起、參與犯罪組織所為不利於己之客觀事
    實，分別於警詢、偵查中均已坦承不諱，雖未明白承認發起
    、參與犯罪組織之罪名，並無礙於其等偵查中已自白之認定
    ，又其等於本院審理期間均自白發起、招募、參與犯罪組織
    之罪名，堪認其等均已符合偵查中及審判中均自白發起或參
    與犯罪組織之犯行，應依組織犯罪防制條例第8條第1項後段
    規定均減輕其刑。又被告林東勝就招募他人加入犯罪組織之
    犯罪事實，雖於警詢及偵查中未及自白，然係因檢、警均未
    就被告林東勝此部分之犯行加以訊問所致，惟其於本院審理
    時已坦認本案犯行不諱，依最高法院判決之同一法理（最高
    法院100年台上字第3692號判決要旨參照），爰依組織犯罪
    防制條例第8條第2項後段規定減輕其刑。惟因發起、招募、
    參與犯罪組織罪與販賣第三級毒品未遂罪，成立想像競合犯
    ，從一重販賣第三級毒品未遂罪處斷，自無從再適用該條項
    規定減刑，惟依前開說明，本院仍將於後述量刑時予以考量
    ，附此說明。
、按自首以對於未發覺之罪投案而受裁判為要件，如案件已發
    覺，則被告縱有投案陳述自己犯罪之事實，亦祇可謂為自白
    ，不能認為自首（最高法院100年度台上字第2781號判決意
    旨參照）。經查，辯護人雖主張被告林東勝於109年5月13日
    第1次警詢筆錄內容為詢問被告林東勝向共同被告周振毅購
    買毒品，同日13時39分許之第2次警詢筆錄時，被告林東勝
    主動向警方坦承扣案如附表一及二所示之物係販賣毒品所使
    用等語，然本案係警方於109年5月13日持本院於前1日(12日
    )核發之109年度聲搜字第672號本案搜索票(見卷7第121頁)
    ，並於同年月13日6時40分許在臺中市○○區○○路0段000○00號
    4樓之3對被告林東勝身體、處所搜索，分別扣得如附表一及
    二所示之物，而本案搜索票記載之案由為毒品危害防制條例
    ，且應扣押物記載「毒品與毒品案相關之販賣、施用毒品所
    必須之器具…」，足見警方在對被告林東勝發動搜索前，即
    已掌握被告林東勝販賣毒品之確切根據，並產生合理之可疑
    ，始進而向法院聲請核發搜索票而查獲，縱被告林東勝嗣於
    警詢時主動坦承販賣毒品之犯行，亦難認係在偵查機關犯罪
    未被發覺前坦認犯罪，顯與自首要件不合，自無自首減刑規
    定之適用，故辯護人之主張，於法無據，不足採信。
、復按刑之量定，為求個案裁判之妥當性，法律固賦予法院裁
    量權，但此項裁量權之行使，除應依刑法第57條規定，審酌
    行為人及其行為等一切情狀，為整體之評價，並應顧及比例
    原則與平等原則，使罪刑均衡，輕重得宜，以契合社會之法
    律感情。又刑法第59條規定犯罪之情狀可憫恕者，得酌量減
    輕其刑，其所謂「犯罪之情狀」，與同法第57條規定科刑時
    應審酌之一切情狀，並非有截然不同之領域，於裁判上酌減
    其刑時，應就犯罪一切情狀（包括第57條所列舉之10款事項
    ），予以全盤考量，審酌其犯罪有無可憫恕之事由（即有無
    特殊之原因與環境，在客觀上足以引起一般同情，以及宣告
    法定低度刑，是否猶嫌過重等等），以為判斷（最高法院95
    年度台上字第6157號判決意旨參照）。又按刑法第59條之減
    輕其刑，係裁判上之減輕，必以犯罪之情狀可憫恕，認為宣
    告法定最低度之刑猶嫌過重者，始有其適用；如別有法定減
    輕之事由，應先依法定減輕事由減輕其刑後，猶嫌過重時，
    始得為之；若有二種以上法定減輕事由，仍應先依法定減輕
    事由遞減其刑後，猶嫌過重時，始得再依刑法第59條規定酌
    減其刑（最高法院88年度台上字第1862號判決意旨可資參照
    ）。查被告林柏任本案所為雖不可與長期、大量販賣毒品之
    真正毒梟相比，惟毒品戕害國人健康，且嚴重影響社會治安
    ，故政府立法嚴禁販賣毒品，並以高度刑罰來遏止毒品氾濫
    之問題，其竟無視國家對於杜絕毒品危害之禁令而仍為前揭
    犯行，害人害己，使施用者成癮，陷入不可自拔之困境，況
    其所犯本案販賣第三級毒品未遂罪，已經依上開法定減輕事
    由減輕其刑後，依一般國民社會感情，對照其可判處之刑度
    ，難認情輕法重而有顯可憫恕之處，自無適用刑法第59條規
    定酌量減輕其刑之餘地，是辯護人之主張，亦無可採。
、又被告林柏任所犯同時有前揭刑之加重及減輕事由，應依刑
    法第70條、第71條第1項規定應先加後減再遞減之；被告林
    東勝及張瑞恩所犯同時具有上開2種以上減輕其刑之事由，
    應均依刑法第70條規定遞減之。　
、爰以行為人責任為基礎，審酌被告3人未思以正途謀生，明知
    4-甲基甲基卡西酮、3,4-亞甲基雙氧苯基乙基胺丁酮、愷他
    命、硝西泮分別係法律所列管之第三級、第四級毒品，對於
    國民健康及社會秩序之影響甚鉅，竟不思以正當方式營生，
    反欲藉由販賣上開毒品賺取價差牟利，而販賣毒品不僅危害
    社會秩序，任何人施用後會產生精神障礙、性格異常，甚至
    造成生命危險之生理成癮性及心理依賴性，戒解不易，嚴重
    危害人之身心健康、拖累家庭經濟，應予非難，惟考量其等
    犯行僅止於未遂，犯後復均能坦承所為，態度尚可，復考量
    被告3人之犯罪動機、手段、擔任角色、分工，及被告3人自
    陳之智識程度、職業、家庭生活經濟狀況、被告張瑞恩提出
    之在學證明（見卷26第75頁、第83頁）等一切情狀，分別量
    處如主文所示之刑，以資儆懲。
、又緩刑之宣告，除應具備刑法第74條第1項所定條件外，並須
    有可認為以暫不執行刑罰為適當之情形，始得為之。辯護人
    雖以被告張瑞恩前無犯罪紀錄、坦承犯行、案發時甫滿18歲
    ，現在學為由請求為緩刑之宣告等語，然本院審酌毒品危害
    甚烈，立法者對販賣毒品行為之處罰甚重，藉以維護國民身
    心健康、社會秩序及公共利益，被告張瑞恩對政府嚴格查緝
    販賣毒品行為，當無不知之理，竟仍貪圖不法利益而欲為販
    賣毒品咖啡包、愷他命之犯行，且該等毒品一旦流入市面，
    將危害毒品人口之身心健康，對於社會治安亦有重大之危害
    ，實有藉由執行上開所宣告之刑，以矯正其不法行為之必要
    ，故認本案被告張瑞恩並無以暫不執行刑罰為適當之情形，
    縱被告張瑞恩除本案外確無其他前案科刑紀錄，有臺灣高等
    法院被告前案紀錄表1份在卷可憑，仍不宜為緩刑之宣告，
    附此敘明。
四、沒收
㈠、違禁物沒收
 1、按違禁物，不問屬於犯罪行為人與否，沒收之，刑法第38條
    第1項定有明文。另按依毒品危害防制條例第18條第1項中段
    應沒入銷燬之毒品，專指查獲持有之第三、四級毒品而言；
    倘係查獲製造、運輸、販賣、意圖販賣而持有、以非法方法
    使人施用、引誘他人施用或轉讓第三、四級毒品，既屬同條
    例相關法條明文規定處罰之犯罪行為，即非該條項應依行政
    程序沒入銷燬之範圍；又同條例對於查獲之製造、運輸、販
    賣、意圖販賣而持有、以非法方法使人施用、引誘他人施用
    及轉讓第三、四級毒品之沒收，並無特別規定，如其行為已
    構成犯罪，則該毒品即屬不受法律保護之違禁物，仍應回歸
    刑法之適用（最高法院100年度台上字第882號判決意旨參照
    ）。
 2、經查，扣案如附表一編號1所示之物，經鑑定結果含有第三
    級毒品4-甲基甲基卡西酮、3,4-亞甲基雙氧苯基乙基胺丁酮
    及含有第四級毒品硝西泮；扣案如附表一編號2所示之物，
    經鑑驗結果為第三級毒品愷他命，均為供被告3人共同販賣
    之毒品，此有上開衛生福利部草屯療養院鑑驗書、內政部警
    政署刑事警察局鑑定書在卷可參，依前揭說明，應認均係違
    禁物，不問屬於犯罪行為人與否，應依刑法第38條第1項之
    規定於被告3人所犯罪刑項下均宣告沒收。另直接盛裝上開
    毒品之外包裝袋，無論依何種方式，均有微量毒品殘留而難
    以析離，故該等外包裝應整體視為查獲之毒品，併予宣告沒
    收。至鑑驗耗損之毒品既已滅失，自無庸為沒收之諭知。
㈡、犯罪工具部分
    扣案如附表二編號1至7所示之物，均係被告林東勝出資購買
    ，供本案販賣第三級毒品未遂所用之物，業據被告林東勝供
    述在卷（見卷25第188頁、卷26第69頁）；扣案如附表二編
    號8、9所示之行動電話，係分別供被告林柏任、張瑞恩本案
    販賣第三級毒品未遂所用之物，經被告林柏任、張瑞恩陳明
    在卷（見卷25第189頁），爰均依毒品危害防制條例第19條
    第1項規定，不問屬於犯罪行為人與否，分別於其等所犯罪
    刑項下宣告沒收之。
㈢、至扣案如附表三所示之物，據被告3人供稱與本案犯罪無關（
    見卷25第188至189頁），復無其他證據足證該等物品與本案
    犯罪有關，爰均不於本案宣告沒收。
五、不予宣告強制工作之說明：110年12月10日公布之司法院大
    法官釋字第812號解釋意旨略以：106年4月19日修正公布之
    組織犯罪防制條例第3條第3項規定：「犯第1項之罪者，應
    於刑之執行前，令入勞動場所，強制工作，其期間為3年。
    」（嗣107年1月3日修正公布第3條，但本項並未修正）就受
    處分人之人身自由所為限制，違反憲法比例原則及憲法明顯
    區隔原則之要求，與憲法第8條保障人身自由之意旨不符，
    應自本解釋公布之日起失其效力等語。故被告林東勝、林柏
    任、張瑞恩雖分別犯組織犯罪防制條例3條第1項前段及後段
    之發起、參與犯罪組織罪，然已無庸依同條例第3項規定審
    酌是否宣告強制工作，附此敘明。
六、不另為無罪諭知
一、公訴意旨略以：被告林東勝、張瑞恩、林柏任共同基於販賣
    第二級、第三級、第四級毒品以營利之犯意聯絡，取得如附
    表一編號1所示之毒品咖啡包，其內除摻有上述第三級、第
    四級毒品外，尚含有第二級毒品甲基安非他命、甲氧基甲基
    安非他命成分，因認被告林東勝、林柏任、張瑞恩涉有毒品
    危害防制條例第4條第6項、第2項之販賣第二級毒品未遂罪
    嫌。
二、按犯罪事實應依證據認定之，無證據不得認定犯罪事實，又
    不能證明被告犯罪者，應諭知無罪之判決，刑事訴訟法第15
    4條第2項及第301條第1項分別定有明文。次按犯罪事實之認
    定，應憑證據，如未能發現相當證據或證據不足以證明被告
    犯罪時，自不能以推測或擬制之方法，以為裁判之基礎。（
    最高法院111年度台上字第2504號判決意旨參照）。又檢察
    官就被告犯罪事實，應負舉證責任，並指出證明之方法，刑
    事訴訟法第161條第1項定有明文，因此，檢察官對於起訴之
    犯罪事實，應負提出證據及說服之實質舉證責任。倘其所提
    出之證據，不足為被告有罪之積極證明，或其指出證明之方
    法，無從說服法院以形成被告有罪之心證，基於無罪推定之
    原則，自應為被告無罪判決之諭知（最高法院92年台上字第
    128號判決意旨參照）。
三、經查，被告林東勝、林柏任、張瑞恩取得之如附表一編號1
    所示之毒品咖啡包，經送驗結果，其內僅有前揭第三級、第
    四級毒品成分，並無第二級毒品甲基安非他命、甲氧基甲基
    安非他命之成分，此有內政部警政署刑事警察局109年7月30
    日刑鑑字第1090055583號鑑定書（見卷24第85至86頁）在卷
    可稽，是公訴意旨認被告林東勝、林柏任、張瑞恩所涉此部
    分販賣第二級毒品未遂罪嫌，容有誤會，就該部分本應為無
    罪之諭知，惟此部分與前開經本院論罪之上開販賣第三級毒
    品未遂罪，有想像競合犯之裁判上一罪之關係，爰不另為無
    罪之諭知，附此敘明。
據上論斷，應依刑事訴訟法299條第1前段，判決如主文。
本案經檢察官鐘祖聲提起公訴，檢察官李濂、何建寬到庭執行職
務。
中　　華　　民　　國　　111 　年　8 　　月　　24 　　日
                  刑事第十五庭   審判長法 官  簡佩珺
　　　　　　　　　                     法 官  鄭咏欣
　　　　　　　　　                     法 官  張雅涵
以上正本證明與原本無異。
如不服本判決應於收受判決後20日內向本院提出上訴書狀，並應
敘述具體理由；其未敘述上訴理由者，應於上訴期間屆滿後20日
內向本院補提理由書（均須按他造當事人之人數附繕本）「切勿
逕送上級法院」。
                                       書記官  曾惠雅
中　　華　　民　　國　　111 　年　　8 　　月　24 　　日
附錄本案論罪科刑法條
修正前毒品危害防制條例第4條
製造、運輸、販賣第一級毒品者，處死刑或無期徒刑；處無期徒
刑者，得併科新臺幣3千萬元以下罰金。
製造、運輸、販賣第二級毒品者，處無期徒刑或10年以上有期徒
刑，得併科新臺幣1千5百萬元以下罰金。
製造、運輸、販賣第三級毒品者，處7年以上有期徒刑，得併科
新臺幣1千萬元以下罰金。
製造、運輸、販賣第四級毒品者，處5年以上12年以下有期徒刑
，得併科新臺幣5百萬元以下罰金。
製造、運輸、販賣專供製造或施用毒品之器具者，處1年以上7年
以下有期徒刑，得併科新臺幣1百50萬元以下罰金。
前五項之未遂犯罰之。

組織犯罪防制條例第3條第1項
發起、主持、操縱或指揮犯罪組織者，處3年以上10年以下有期
徒刑，得併科新臺幣1億元以下罰金；參與者，處6月以上5年以
下有期徒刑，得併科新臺幣1千萬元以下罰金。但參與情節輕微
者，得減輕或免除其刑。

組織犯罪防制條例第4條第1項
招募他人加入犯罪組織者，處6月以上5年以下有期徒刑，得併科
新臺幣1千萬元以下罰金。

附表一
編號  物品名稱及數量 備註 1 彩虹螺旋外包裝毒品咖啡包24包 鑑定結果： 一、送驗證物：毒品咖啡包，24包，送驗時已分別編號1至24。 二、編號1至24：經檢視均為彩虹螺旋外包裝，外觀型態均相似。 （一）驗前總毛重246.79公克（包裝總重約21.12公克），驗前總淨重約225.67公克。 （二）隨機抽取編號3鑑定：經檢視內含紫色粉末。 1、淨重9.44公克，取1.63公克鑑定用罄，餘7.81公克。 2、檢出第三級毒品"4-甲基甲基卡西酮"（4-methylmethcathinone、Mephedrone、4-MMC)、微量第三級毒品"3,4-亞甲基雙氧苯基乙基胺丁酮"(Eutylone)及微量第四級毒品"硝西泮(耐妥眠)"（Nitrazepam）等成分。 3、測得4-甲基甲基卡西酮純度約1%。 （三）依據抽測純度值，推估編號1至24均含4-甲基甲基卡西酮之驗前總純質淨重約2.25公克。【見內政部警政署刑事警察局109年7月30日刑鑑字第1090055583號鑑定書（卷24第85至86頁）】 2 愷他命50包 檢品編號：B0000000（取樣自檢品編號B0000000至B0000000）白色結晶檢出結果為第三級毒品愷他命（Ketamine）。檢驗前淨重86.5195克，純度99%，純質淨重85.6543公克，驗餘淨重84.1120公克。【見衛生福利部草屯療養院109年5月29日草療鑑字第1090500504號鑑驗書（卷10第350至358頁）、109年6月10日草療鑑字第1090500505號鑑驗書（卷10第359頁）】 

附表二
編號  物品名稱及數量 備註 1 夾鏈袋1包 供被告林東勝本案販賣第三級毒品所用之物。 2 筆記本1本 供被告林東勝本案販賣第三級毒品所用之物。 3 電子磅秤1臺 供被告林東勝本案販賣第三級毒品所用之物。 4 灰色iPhone 8行動電話1支（IMEI：000000000000000，含SIM卡1張） 供被告林東勝本案販賣第三級毒品所用之物。  5 粉色iPhone 7行動電話1支（IMEI：000000000000000，含SIM卡1張） 供被告林東勝本案販賣第三級毒品所用之物。 6 金色iPhone 6s行動電話1支（IMEI：000000000000000，含SIM卡1張） 供被告林東勝本案販賣第三級毒品所用之物。 7 銀色iPhone 6s行動電話1支（IMEI：000000000000000，含SIM卡1張） 供被告林東勝本案販賣第三級毒品所用之物。 8 灰色iPhone XS行動電話1支（IMEI：000000000000000，含SIM卡1張） 供被告林柏任本案販賣第三級毒品所用之物。 9 灰色iPhone 8 Plus行動電話1支（IMEI：000000000000000，含SIM卡1張） 供被告張瑞恩本案販賣第三級毒品所用之物。 

附表三
編號 物品名稱及數量 備註 1 紅色iPhone 8行動電話1支（IMEI：000000000000000，含SIM卡1張） 被告林柏任所有，與本案犯罪無關。 2 紅色iPhone 11行動電話 1支（IMEI：000000000000000、000000000000000，含SIM卡1張） 被告林東勝所有，與本案犯罪無關。 3 金色iPhone 6行動電話1支（IMEI：000000000000000，含SIM卡1張） 不知為何人所有，與本案犯罪無關。 4 新臺幣84萬3200元 被告林東勝所有，與本案犯罪無關。 5 新臺幣2萬8300元 被告林柏任所有，與本案犯罪無關。 6 點鈔機1臺 被告林東勝所有，與本案犯罪無關。 

（卷宗對照表）
          卷       宗      全      名 簡稱 108年度偵字第26509號 卷1 108年度偵字第30143號 卷2 109年度他字第3181號 卷3 109年度偵字第12106號 卷4 109年度偵字第15488號卷一 卷5 109年度偵字第15488號卷二 卷6 109年度偵字第15489號卷一 卷7 109年度偵字第15489號卷二 卷8 109年度偵字第15491號卷一 卷9 109年度偵字第15491號卷二 卷10 109年度偵字第13642號 卷11 108年度聲羈字第829號 卷12 109年度聲羈字第285號 卷13 109年度偵聲字第319號 卷14 109年度偵聲字第346號 卷15 109年度聲羈字第280號 卷16 109年度聲羈字第284號 卷17 109年度偵字第28477號 卷18 109年度查扣字第853號 卷19 109年度查扣字第854號 卷20 109年度查扣字第856號 卷21 109年度聲他字第1084號 卷22 109年度訴字第1677號卷一 卷23 109年度訴字第1677號卷二 卷24 109年度訴字第1677號卷三 卷25 109年度訴字第1677號卷四 卷26